---
title: "リストで比較"
---

# **単位**

##### **燃費：km**

##### **タンク容量：L**

##### **航続距離：km**

##### **排気量：cc**

## 車種リスト・スコア

```{r}
# ライブラリ読み込み
library(readxl)
library(dplyr)

library(DT)

# Excelファイルの読み込み
file_path <- "バイク年式;燃費 .xlsx"
sheet_names <- excel_sheets(file_path)

# 各シートを読み込み、メーカー列を追加
all_sheets <- lapply(sheet_names, function(sheet) {
  df <- read_excel(file_path, sheet = sheet)
  df$メーカー <- sheet
  df
})
all_bikes <- bind_rows(all_sheets)

# 列名を標準化（列の順番に応じて調整が必要な場合あり）
all_bikes <- all_bikes %>%
  rename(
    車種 = 1,
    年式 = 2,
    燃費 = 3,
    タンク容量 = 4,
    航続距離 = 5,
    排気量 = 6
  ) %>%
  mutate(
    年式 = as.numeric(年式),
    燃費 = as.numeric(燃費),
    タンク容量 = as.numeric(タンク容量),
    航続距離 = as.numeric(航続距離),
    排気量 = as.numeric(排気量)
  )

# 各項目をスコア化（年式、燃費、タンク容量、航続距離、排気量＝7段階）
all_bikes <- all_bikes %>%
  mutate(
    年式スコア = case_when(
      年式 >= 2020 ~ 5,
      年式 >= 2015 ~ 4,
      年式 >= 2010 ~ 3,
      年式 >= 2000 ~ 2,
      年式 >= 1990 ~ 1,
      TRUE ~ 0
    ),
    燃費スコア = case_when(
      燃費 >= 40 ~ 5,
      燃費 >= 35 ~ 4,
      燃費 >= 30 ~ 3,
      燃費 >= 25 ~ 2,
      燃費 >= 20 ~ 1,
      TRUE ~ 0
    ),
    タンクスコア = case_when(
      タンク容量 >= 20 ~ 5,
      タンク容量 >= 17 ~ 4,
      タンク容量 >= 14 ~ 3,
      タンク容量 >= 10 ~ 2,
      タンク容量 >= 5 ~ 1,
      TRUE ~ 0
    ),
    航続スコア = case_when(
      航続距離 >= 500 ~ 5,
      航続距離 >= 400 ~ 4,
      航続距離 >= 300 ~ 3,
      航続距離 >= 200 ~ 2,
      航続距離 >= 100 ~ 1,
      TRUE ~ 0
    ),
    排気量スコア = case_when(
      排気量 <= 50 ~ 1,
      排気量 <= 125 ~ 2,
      排気量 <= 250 ~ 3,
      排気量 <= 400 ~ 4,
      排気量 <= 750 ~ 5,
      排気量 <= 1000 ~ 6,
      排気量 > 1000 ~ 7,
      TRUE ~ NA_real_
    ),
    合計スコア = 年式スコア + 燃費スコア + タンクスコア + 航続スコア + 排気量スコア
  )

# 表形式で表示（インタラクティブ）
datatable(
  all_bikes %>%
    select(メーカー, 車種, 年式, 燃費, タンク容量, 航続距離, 排気量,
           年式スコア, 燃費スコア, タンクスコア, 航続スコア, 排気量スコア, 合計スコア),
  options = list(pageLength = 15),
  caption = "バイクのスペック評価（スコア一覧）"
)
```

## メーカー別平均燃費

```{r}
# 必要なパッケージ
library(dplyr)
library(DT)

# データ処理 + 表を作成
all_bikes %>%
  group_by(メーカー) %>%
  summarise(平均燃費 = mean(燃費, na.rm = TRUE)) %>%
  arrange(desc(平均燃費)) %>%
  datatable(options = list(pageLength = 10, autoWidth = TRUE))
```

-   燃費重視のユーザーにとっては、日本メーカーのバイクが有力な選択肢となります。

<!-- -->

-   外車は燃費よりも\*\*走行性能・デザイン・エンジン特性（大排気量や高出力）\*\*が重視されている可能性があります

## 排気量別平均燃費

```{r}
library(dplyr)
library(DT)

# 排気量帯を追加
all_bikes <- all_bikes %>%
  mutate(
    排気量帯 = case_when(
      排気量 <= 50 ~ "〜50cc",
      排気量 <= 125 ~ "51〜125cc",
      排気量 <= 250 ~ "126〜250cc",
      排気量 <= 400 ~ "251〜400cc",
      排気量 <= 750 ~ "401〜750cc",
      排気量 <= 1000 ~ "751〜1000cc",
      排気量 > 1000 ~ "1001cc〜",
      TRUE ~ "不明"
    )
  )

# 平均燃費を排気量帯ごとに計算し、インタラクティブ表に
all_bikes %>%
  group_by(排気量帯) %>%
  summarise(平均燃費 = mean(燃費, na.rm = TRUE)) %>%
  arrange(排気量帯) %>%
  datatable(
    caption = "排気量帯別の平均燃費（km/L）",
    options = list(pageLength = 10, autoWidth = TRUE)
  )
```

-   **排気量が小さいほど燃費が良い**

-   特に「50cc以下」「51〜125cc」は**50km/Lを超える高燃費**。

-   小排気量車（スクーターや原付）は燃費性能が非常に高いことが分かります。

-   **排気量が大きくなるにつれて燃費は悪化**

-   「751〜1000cc」「1001cc以上」では**20km/L未満**と低め。

-   排気量が大きいバイクは**パワーとトルク重視**の設計で、燃費は犠牲になっている傾向。

-   **126〜400ccはバランス型**

-   この帯域（126〜400cc）は燃費とパワーの**中間的なポジション**

-   初心者から中級者向けに人気がある理由の一つと考えられ

## メーカー別・排気量別平均燃費

```{r}
library(dplyr)
library(tidyr)
library(DT)

all_bikes <- all_bikes %>%
  mutate(
    年式帯 = case_when(
      年式 >= 2020 ~ "2020年代",
      年式 >= 2010 ~ "2010年代",
      年式 >= 2000 ~ "2000年代",
      年式 >= 1990 ~ "1990年代",
      年式 >= 1980 ~ "1980年代",
      TRUE ~ "その他"
    )
  )

table1 <- all_bikes %>%
  group_by(メーカー, 排気量帯) %>%
  summarise(平均燃費 = round(mean(燃費, na.rm = TRUE), 1), .groups = "drop") %>%
  pivot_wider(names_from = 排気量帯, values_from = 平均燃費)

datatable(table1, caption = "📊 メーカー × 排気量帯ごとの平均燃費", options = list(pageLength = 20))
```

## 🔍 全体的な読み取りポイント

### ✅ **排気量が小さいほど燃費が良い傾向は全メーカー共通**

例：

ホンダ：

-    ～50cc：64.5 km/L

-   51〜125cc：62.7 km/L

-   1001cc〜：17.7 km/L

-   スズキ：

-   ～50cc：75.9 km/L（表中最高値）

-   1001cc〜：20 km/L

    ✅ **ヤマハは全体的に燃費が優秀**

-    どの排気量帯でも比較的高め（例：126〜250ccで35.4km/L、400cc以上でも27.2km/L）

    ✅ **欧州メーカー（BMW、KTM、トライアンフ）は大排気量で苦戦**

-   KTM（1001cc〜）：17.0 km/L

-    トライアンフ（1001cc〜）：20.3 km/L

-   BMW（1001cc〜）：21.1 km/L

-   一方でBMWの126〜250ccは比較的良好（30.0 km/L）

    <div>

    ## 🏆 特筆すべきポイント

    </div>

| 特徴                            | 内容                                                               |
|---------------------------------|--------------------------------------------------------------------|
| ✅ 燃費最良（全体）             | スズキ ～50cc：75.9 km/L                                           |
| ✅ 小排気量で特に優秀なメーカー | ホンダ・スズキ・ヤマハ（全て50km/L超え）                           |
| ❌ 燃費が低い傾向のメーカー     | KTM（全体的に20〜30km/L以下が多い）                                |
| ✅ 250〜400cc帯で燃費が高い     | ヤマハ（33.2 km/L）                                                |
| ❌ 極端な燃費のばらつき         | トライアンフ（400〜750ccは良いが、50cc以下や高排気量は不明／低め） |

## 🧠 考察

-   

-   

    **ホンダ・ヤマハ・スズキ**は全排気量帯で安定した燃費性能を見せており、特に**原付や軽二輪で圧倒的な燃費性能**を発揮。

-    **BMW・KTM・トライアンフ**などの海外メーカーは、特に高排気量車が多く、**燃費よりもパフォーマンス志向**。

-    **アプリリアは中排気量帯で控えめな性能**だが、50cc以下では42.3 km/Lと比較的良い数値。

-   <div>

    ## 📌 まとめ

    </div>

-    **燃費重視なら日本メーカー（特にスズキ・ホンダ・ヤマハ）の小〜中排気量バイク**が有力候補。

    **趣味・ツーリング用途の欧州車は燃費よりもエンジン特性・ブランド性**を重視する傾向。

## 年代別・排気量別平均燃費

```{r}
table2 <- all_bikes %>%
  group_by(年式帯, 排気量帯) %>%
  summarise(平均燃費 = round(mean(燃費, na.rm = TRUE), 1), .groups = "drop") %>%
  pivot_wider(names_from = 排気量帯, values_from = 平均燃費)

datatable(table2, caption = "📊 年式帯 × 排気量帯ごとの平均燃費", options = list(pageLength = 10))
```

## 📊 全体傾向

### 1. **排気量が小さいほど燃費が良い**（全メーカー共通）

-    これはエンジンの物理的特性・車体重量に基づく自然な傾向です。

    例：

-   ホンダ（～50cc）：64.5 km/L

-   ヤマハ（～50cc）：65.6 km/L

-   スズキ（～50cc）：**75.9 km/L**（表中最高）

## 🏆 メーカー別の特徴

### ✅ **ホンダ**

-    ～125cc帯で非常に優秀（51～125cc：62.7km/L）

-   大排気量では控えめ（1001cc〜：17.7km/L）

-   全体的に**燃費の安定感が高い**

### ✅ **ヤマハ**

-    全排気量でバランスよく燃費が良い

-   126〜250cc：**35.4km/L**（表中最高）

-   401〜750cc：27.2km/L（他社より高い）

-   **総合的に最も燃費優秀なメーカー**

### ✅ **スズキ**

-    ～50ccで75.9km/Lと**最高記録**

-   小〜中排気量で堅実な燃費（例：51〜125cc 45.4km/L）

    <div>

    ### **KTM**

    </div>

-   全体的に燃費は低め

    1001cc〜：17.0km/L（最低）

    401〜750cc：データなし

    **高出力志向のブランドらしい傾向**

### ⚠️ **BMW**

-    小〜中排気量では意外に健闘（126〜250cc：30km/L）

-   高排気量は平凡（1001cc〜：21.1km/L）

    ###  **アプリリア・トライアンフ**

-    データが一部欠けている（"不明"列あり）

    アプリリア：50ccは42.3km/L → 中程度

    トライアンフ：全体的に燃費はやや低め

## 📌 まとめ：この表から読み取れる主なこと

| 観点               | 結論                                                 |
|--------------------|------------------------------------------------------|
| 燃費最強排気量帯   | ～50cc（全メーカーで高燃費）                         |
| 燃費最強メーカー   | ヤマハ（全体的にバランスが良く、特に中排気量で優秀） |
| 高排気量で健闘     | BMW（1001cc以上で21.1km/Lは高め）                    |
| 低燃費メーカー     | KTM（すべての帯域で20〜30km/L未満）                  |
| 特筆すべき記録     | スズキ ～50ccで75.9km/L → **全体で最高値**           |
| 排気量と燃費の関係 | 排気量が上がるほど燃費が落ちる傾向は明確             |

## 年代別平均燃費

```{r}
line_data <- all_bikes %>%
  group_by(年式帯) %>%
  summarise(平均燃費 = round(mean(燃費, na.rm = TRUE), 1)) %>%
  arrange(年式帯)

datatable(line_data, caption = "📈 年式帯別 平均燃費（折れ線グラフ用）")
```
